【裁判字號】    95,訴,3625
【裁判日期】    951124
【裁判案由】    毒品危害防制條例
【裁判全文】
臺灣高雄地方法院刑事判決              95年度訴字第3625號
公  訴  人  臺灣高雄地方法院檢察署檢察官
被      告  鄭惠嫻
上列被告因違反毒品危害防制條例案件，經檢察官提起公訴（起
訴案號：臺灣高雄地方法院檢察署95年毒偵字第7361號）暨聲請
併案審理（移併案號：同上署95年毒偵字第6233號、第7429號、
第7810號），嗣因被告就被訴事實及併辦事實均為有罪之陳述，
經審判長告知被告簡式審判程序意旨，並聽取當事人之意見後，
本院合議庭裁定由受命法官獨任依簡式審判程序審理、判決如下
：
    主  文
鄭惠嫻施用第一級毒品，處有期徒刑柒月。又施用第二級毒品，
處有期徒刑月。應執行有期徒刑玖月。
    事  實
一、鄭惠嫻前於93年間，因施用毒品案件，經本院裁定送勒戒處
    所觀察、勒戒後，認有繼續施用毒品之傾向，再經本院裁定
    令入戒治處所施以強制戒治，於95年2 月10日停止強制戒治
    出所，所餘其間交付保護管束，保護管束至95年6 月23日期
    滿，未經撤銷停止強制戒治，由臺灣高雄地方法院檢察署檢
    察官於95年2 月17日，以95年度戒毒偵字第84號為不起訴處
    分確定。
二、詎鄭惠嫻仍不知戒絕毒癮，明知海洛因、甲基安非命業經公
    告列為毒品危害防制條例第2 條第2 項第1 款、第2 條第2
    項第2 款之第一級、第二級毒品，不得非法持有、施用，仍
    未戒除施用毒品之習性，於上開強制戒治執行完畢後5 年內
    ，復基於施用第一級毒品海洛因、第二級毒品甲基安非他命
    之各別犯意，於95年7 月27日早上6 時許，在高雄縣美濃鎮
    ○○街57號住處房間內，以將海洛因摻水置入針筒注射之方
    式施用第一級毒品1 次；另於95年7 月27日早上7 時許，在
    高雄縣美濃鎮○○街57號住處房間內，以燒烤晶體吸煙之施
    用方式，施用第二級毒品甲基安非他命1 次。嗣因其為毒品
    列管人口，並經警於95年7 月27日下午1 時45分許，通知其
    前來警局，且經其同意後採集尿液送驗結果，其尿液中均呈
    現毒品嗎啡及甲基安非他命之陽性反應，始悉上情。
三、案經高雄縣政府警察局旗山分局報請臺灣高雄地方法院檢察
    署檢察官偵查起訴暨移請併案審理。
    理  由
壹、程序方面
一、按除被告所犯為死刑、無期徒刑、最輕本刑為3 年以上有期
    徒刑之罪或高等法院管轄第一審案件者外，於法院行準備程
    序進行中，被告先就被訴事實為有罪之陳述時，審判長得告
    知被告簡式審判程序之旨，並聽取當事人、代理人、辯護人
    及輔佐人之意見後，裁定進行簡式審判程序；且受命法官行
    準備程序，與法院或審判長有同一之權限；又簡式審判程序
    之證據調查，不受刑事訴訟法第159 條第1 項、第161 條之
    2 、第161 條之3 、第163 條之1 及第164 條至第170 條規
    定之限制，刑事訴訟法第273 條之1 第1 項、第279 條第2
    項前段、第273 條之2 分別定有明文。
二、查本件被告所犯為死刑、無期徒刑、最輕本刑為3 年以上有
    期徒刑以外之罪，且非高等法院管轄第一審之案件，其於準
    備程序就前揭被訴事實為有罪之陳述，經受命法官告知簡式
    審判程序之旨，並聽取當事人之意見後，本院認無不得或不
    宜改依簡式審判程序進行之處，爰依刑事訴訟法第273 條之
    1 第1 項、第284 條之1 ，裁定本件由受命法官獨任進行簡
    式審判程序，合先敘明。
貳、實體方面
一、上揭事實，業據被告鄭惠嫻於本院95年11月21日準備程序、
    審判程序時均供承不諱，且被告上開為警查獲時所採取之尿
    液，送經長榮大學檢驗結果，其尿液中呈現毒品嗎啡及甲基
    安非他命之陽性反應，此有卷附之95年8 月8 日長榮大學確
    認報告1 紙、尿液檢體採集送檢紀錄表2 紙（見同上署起訴
    案件之95年毒偵字第7361號卷第5 頁至第7 頁）附卷可稽，
    足見被告之自白與事實相符，足堪採信。又被告前於93年間
    ，因施用毒品案件，經本院裁定送勒戒處所觀察、勒戒後，
    認有繼續施用毒品之傾向，再經本院裁定令入戒治處所施以
    強制戒治，於95年2 月10日停止強制戒治出所，所餘其間交
    付保護管束，保護管束至95年6 月23日期滿，未經撤銷停止
    強制戒治，由臺灣高雄地方法院檢察署檢察官於95年2 月17
    日，以95年度戒毒偵字第84號為不起訴處分確定，並有同上
    署之95年度戒毒偵字第84號不起訴處分書（見同上署起訴案
    件之95年毒偵字第7361號卷第18頁）在卷可佐，足徵被告確
    於上開強制戒治釋放出所後，5 年內再犯上揭毒品危害防制
    條例之罪而事證明確，其有上開施用第一、二級毒品犯行，
    洵堪認定。
二、查海洛因、甲基安非他命係毒品危害防制條例第2條第2項第
    1、2款所明定之第一、二級毒品，不得持有、施用。(一)核被
    告鄭惠嫻所為，分別係犯毒品危害防制條例第10條第1 項、
    第2 項之施用第一級毒品罪、施用第二級毒品罪。(二)其施用
    第一、二級毒品前之持有毒品之低度行為，各應為施用之高
    度行為所吸收，不另論罪。(三)再被告所犯上開二罪間，犯意
    個別，行為互殊，應予分論併罰。(四)玆審酌被告前曾因施用
    毒品案件，經上開強制戒治釋放出所後，5 年內再犯本件施
    用第一、二級毒品罪，足見其戒毒意志不堅，毒癮非淺，未
    能體悟施用毒品對自己、家人造成之傷害及社會之負擔，自
    屬可議，惟念其犯後坦承犯行，犯後態度良好，並有悔改決
    心，且施用毒品乃自戕行為，未對他人造成危害，及其施用
    次數、時間等一切情狀，爰分別量處如主文所示之刑，再定
    其應執行之刑，以鼓勵有戒毒決心之被告，及時醒悟戒絕毒
    癮。
三、退併辦部分
    (一)至於上開移請併案審理之同上署檢察官以同一被告鄭惠嫻
      於93年間，因施用毒品案件，經臺灣高雄地方法院裁定送
      勒戒處所觀察、勒戒後，認有繼續施用毒品之傾向，再經
      臺灣高雄地方法院裁定令入戒治處所施以強制戒治，於95
      年2 月10日停止強制戒治出所，所餘其間交付保護管束，
      保護管束至95年6 月23日期滿，未經撤銷停止強制戒治，
      由臺灣高雄地方法院檢察署檢察官於95年2 月17日，以95
      年度戒毒偵字第84號不起訴處分確定，竟未戒除毒癮，
      95年度毒偵字第6233號聲請併案審理事實之同一被告鄭惠
      嫻基於施用第一級毒品海洛因、第二級毒品甲基安非他命
      之犯意，先於95年7 月17日凌晨5 、6 時許，在高雄縣美
      濃鎮○○街57 號 之住處內，以注射之方式，施用第一毒
      品海洛因；又於同日12時許，在上揭被告住處內，以燒烤
      方式施用第二級毒品甲基安非他命。嗣於95年7 月17日13
      時300 分許，在高雄縣美濃鎮○○街57號旁產業道路為警
      查獲，並當場扣得海洛因2 小包（含袋毛重0.3 公克）、
      殘渣袋1 個、盛管1 支、注射針頭筒2 支、甲基安非他命
      1 小包（含袋毛重0.5 公克）等物；95年度毒偵字第72
      49號聲請併案審理事實之同一被告鄭惠嫻基於施用第一級
      毒品海洛因及第二級毒品甲基安非他命之犯意，於95年8
      月13日晚上11時許，在高雄縣美濃鎮○○街57號住處內以
      注射方式施用第一級毒品海洛因，及於95年8 月14日上午
      5 、6 時許在前揭住處以燒烤方式施用第二級毒品甲基安
      非他命。嗣為警於95年8 月14日上午6 時40分許，在前揭
      住處查獲。經警攜回警局調查並得其同意採尿送驗，呈嗎
      啡及甲基安非他命陽性反應；95年度毒偵字第7810號聲
      請併案審理事實之同一被告鄭惠嫻基於施用第一級毒品海
      洛因及第二級毒品甲基安非他命之犯意，於95年9 月1 日
      凌晨1 時許在高雄品甲基安非他命之犯意，於95年9 月1
      日凌晨1 時許在高雄縣美濃鎮○○街57號住處內，以注射
      之方式施用第一級毒品海洛因，及於同日凌晨4 時許，在
      前揭住處以燒烤方式施用第二級毒品甲基安非他命。嗣因
      其係警方列管毒品調驗人口，於95年9 月1 日經警通知到
      案，並於同日11時31分許經警採尿送驗，呈可待因、嗎啡
      及甲基安非他命陽性反應等，而查悉上情，爰移併審理等
      語。
    (二)惟按案經起訴後，檢察官認有裁判上一罪關係之他部分事
      實，法院如果併同審判，固係審判不可分法則之適用所使
      然，如認不成立犯罪或無裁判上一罪關係或實質上一罪關
      係，縱其未為任何諭知及說明，亦不能指為違法，最高法
      院82年度第8 次刑庭會議決議內容意旨可供參照。次按刑
      法於94年2 月2 日修正公布，並自95年7 月1 日施行，依
      修正後之刑法既已刪除刑法第56條規定之連續犯適用，行
      為人以概括犯意犯同一之罪名者，若於新刑法施行前者，
      仍應依修正前刑法第56條以連續犯論之。惟若被告之行為
      若有發生於新刑法95年7 月1 日施行後，因已刪除除刑法
      連續犯規定，故新刑法施行後，行為人之新刑法95年7 月
      1 日施行後始犯罪，應係數罪併罰，而無連續犯之適用，
      合先敘明。經查：上開移請併案審理之同上署檢察官以同
      一被告鄭惠嫻以下施用第一、二級毒品之併案事實如下：
    (1)95年度毒偵字第6233號併辦部分：
      經查，同一被告鄭惠嫻於95年7 月17日凌晨5 、6 時許，
      在高雄縣美濃鎮○○街57號之住處內，以注射之方式，施
      用第一毒品海洛因；又於同日12時許，在上揭被告住處內
      ，以燒烤方式施用第二級毒品甲基安非他命犯行，其行為
      發生於新修正後之刑法95年7 月1 日施行後，業經被告於
      本院95年11月21日準備程序、審判程序時均供承不諱，嗣
      於95年7 月17日13時30分許，在高雄縣美濃鎮○○街57號
      ，為警查獲，並當場扣得海洛因2 小包 (含袋毛重0.3 公
      克)、 殘渣袋1 個、盛管1 支、注射針頭筒2 支、甲基安
      非他命1 小包 (含袋毛重0.5 公克)等 物，而查悉上情，
      是本件聲請併案審理事實之被告鄭惠嫻於95年7 月17日凌
      晨5 、6 時許，施用第一級毒品海洛因及第二級毒品甲基
      安非他命之犯行，應係屬新修正後之刑法95年7 月1 日施
      行後之犯罪行為。
    (2)95年度毒偵字第7249號併案部分：
      再查，同一被告鄭惠嫻於95年8 月13日晚上11時許，在高
      雄縣美濃鎮○○街57號住處內以注射方式施用第一級毒品
      海洛因，及於95年8 月14日上午5 、6 時許在前揭住處以
      燒烤方式施用第二級毒品甲基安非他命犯行，其行為發生
      於新修正後之刑法95年7 月1 日施行後，業經被告於本院
      95 年11 月21日準備程序、審判程序時均供承不諱，嗣於
      95年8 月14日6 時40分許，在高雄縣美濃鎮○○街57號，
      為警查獲，經警攜回警局調查並得其同意採尿送驗，呈嗎
      啡及甲基安非他命陽性反應，而查悉上情，是本件聲請併
      案審理事實之被告鄭惠嫻於95年8 月13日晚上11時及8 月
      14日凌晨5 、6 時許，施用第一級毒品海洛因及第二級毒
      品甲基安非他命之犯行，應係屬新修正後之刑法95年7 月
      1 日施行後之犯罪行為。
    (3)95年度毒偵字第7810號併案部分：
      又查，同一被告鄭惠嫻於95年9 月1 日凌晨1 時許在高雄
      縣美濃鎮○○街57號住處內，以注射之方式施用第一級毒
      品海洛因，及於同日凌晨4 時許，在前揭住處以燒烤方式
      施用第二級毒品甲基安非他命犯行，其行為發生於新修正
      後之刑法95年7 月1 日施行後，業經被告於本院95年11月
      21 日 準備程序、審判程序時均供承不諱，嗣因其係警方
      列管毒品調驗人口，於95年9 月1 日經警通知到案，並於
      同日11時31分許經警採尿送驗，呈可待因、嗎啡及甲基安
      非他命陽性反應等，而查悉上情，是本件聲請併案審理事
      實之被告鄭惠嫻於95年9 月1 日凌晨1 、4 時許，施用第
      一級毒品海洛因及第二級毒品甲基安非他命之犯行，應係
      屬新修正後之刑法95年7 月1 日施行後之犯罪行為。
    (4)綜上，依上揭規定及說明，同一被告鄭惠嫻施用第一級毒
      品海洛因，及施用第二級毒品甲基安非他命之犯行，應分
      別論罪，上開移送併辦部分均與本案犯罪事實及其論罪科
      刑部分，二者間並無集合犯單純一罪關係，本院自無從加
      以審酌（最高法院95年度台上字第4112號判決意旨參照）
      ，應將上開併案全部退回由檢察官另為適法之處理，併此
      明。
據上論斷，應依刑事訴訟法第273 條之1 第1 項、第284 條之1
、第299 條第1 項前段，毒品危害防制條例第10條第1 項、第2
項，刑法第11條前段、第51條第5 款，判決如主文。
本案經檢察官甲○○到庭執行職務。
中    華    民    國    95    年  11    月      24    日
                  刑事第三庭  法  官  施添寶
中    華    民    國    95    年    11    月    27    日
以上正本證明與原本無異。
如不服本判決，應於收受送達後10日內向本院提出上訴書狀。
                              書記官  陳威志
附錄所犯法條：
毒品危害防制條例第10條
施用第一級毒品者，處六月以上五年以下有期徒刑。
施用第二級毒品者，處三年以下有期徒刑。


司法院資訊處製作；財團法人民間司法改革基金會備份。
